【裁判字號】    92,苗簡,441
【裁判日期】    921111
【裁判案由】    第三人異議之訴
【裁判全文】
臺灣苗栗地方法院民事簡易判決                    九十二年度苗簡字第四四一號
    原      告  丙○○○
    被      告  萬泰商業銀行股份有限公司
                            樓.
    法定代理人  乙○○
    訴訟代理人  甲○○
當事人間請求第三人異議之訴事件，本院於九十二年十月二十八日言詞辯論終結，判
決如下：
    主    文
原告之訴駁回。
訴訟費用由原告負擔。
    事實及理由
壹、原告之聲明：鈞院九十二年度執儉字第四六四號清償債務強制執行事件，就訴
    外人李蔣士珍所有坐落苗栗市○○段二四八之九地號土地，其上建號苗栗市○○
    段一六三六號建物即苗栗市文山里二十八鄰文山一三之四十一號本國式鋼筋混
    凝土造樓房之西方連續壁地面層及三樓之建物（即被告所謂之增建部分），總面
    積五二‧八平方公尺，所為之查封強制執行程序，應予撤銷。
貳、事實摘要：
一、原告起訴主張：坐落苗栗市○○段二四八之九地號土地，其上建號苗栗市○○段
    一六三六號建物即苗栗市文山里二十八鄰文山一三之四十一號本國式鋼筋混凝
    土造樓房之西方連續壁地面層及三樓之建物（以下簡稱增建部分），係原告於民
    國八十年三月二十二日出資興建，有原告與訴外人李蔣士珍所簽訂之協議書可證
    。因訴外人李蔣士珍為原告之女，原告自行出資建築增建部分，以備原告至訴外
    人李蔣士珍家休息看孫時，有一個自己休閒活動之空間，該增建部分之所有權人
    為原始出資人即原告所有，並非訴外人李蔣士珍所有，且上開一六三六號建物於
    九十年八月十七日設定抵押權予被告時，並未包含增建部分在內。未料鈞院於九
    十二年九月九日就被告與訴外人李蔣士珍強制執行案件查封時，因原告全家無人
    在場，故無法當場敘明增建部分並非李蔣士珍所有，而被鈞院當場列入「增建部
    分一併查封」，實乃錯誤查封，且本件增建部分之面積遠大於該一六三六號建物
    之面積，法院不可以將非法性建築物面積大於合法性建築物之面積加以拍賣，爰
    依強制執行法第十五條之規定，提起本件第三人異議之訴。
二、被告則以：鈞院九十二年度執字第四六四號案件之債務人蔣士珍，確為本件原
    告所主張之李蔣士珍無誤，惟本件原告所主張一、二、三樓之增建部分，都沒有
    獨立門戶，且均要使用上開一六三六號建物之樓梯，故應為一六三六號建物之從
    物，故原告依強制執行法第十五條之規定，提起本件第三人異議之訴為無理由等
    語，資為抗辯。
參、法院之判斷：
一、查本件原告主張被告於九十二年九月九日，於查封訴外人李蔣士珍所有坐落苗栗
    市○○段二四八之九地號土地，及其上建號苗栗市○○段一六三六號建物即苗栗
    市文山里二十八鄰文山一三之四十一號為查封時，併將該建物旁之增建部分一
    併查封之事實，除有本院九十二年度執字第四六四號執行案件九十二年九月九
    日之查封筆錄在卷可稽外，並為被告所不爭執，堪信為真實。
二、按「上訴人在原配住房屋加蓋之增建部分，或與原建物使用共同壁，或加建在原
    建物之上，仍須利用原建物之門戶進出，而無獨立之進出通路，各該增建部分，
    既已與原建物附合而成為一整體，即成為原建物之重要成分，依民法第八百十一
    條之規定，應由原建物之所有權人取得各該增建部分之所有權。」（最高法院八
    十五年度台上字第八七號判決參照）。本件原告主張其為增建部分之原始出資
    人，故該增建部分為原告所有等語，固提出原告與訴外人李蔣士珍所簽訂之協議
    書影本為證，惟被告已抗辯僅憑該協議書，尚不足證明原告為所有權人。縱原告
    主張之協議書為真正，惟依原告起訴狀內表明，增建部分係位於上開一六三六建
    物西方之連續壁，核與原告訴訟代理人於本院九十二年十月二十八日言詞辯論時
    所提之建築物示意圖相符，而原告訴訟代理人於同日辯論時亦表示：增建部分都
    是廚房及衛浴，沒有獨立門戶，出入都要用一六三六號建物的門等語，亦核與被
    告訴訟代理人所述：增建部分一、二、三樓都沒有獨立門戶，且均要使用一六三
    六號建物的樓梯之詞相符，自堪信為真實。揆諸前揭最高法院判決所示，本件增
    建部分既與原建物使用共同壁，且仍須利用原建物之門戶進出，而無獨立之進出
    通路，則增建部分已與原建物附合而成為一整體，成為原建物之重要成分，依民
    法第八百十一條之規定，應由原建物之所有權人即訴外人李蔣士珍取得增建部分
    之所有權，而抵押權支配之範圍既與所有權相同，則被告就一六三六號建物之抵
    押權範圍亦隨之擴張，而及於本件之增建部分。至被告雖主張本件增建部分係屬
    從物等語，惟查，本件增建部分既已與原建物附合成為一體，而不具獨立之經濟
    效用，顯已非從物甚明，故被告之主張尚有誤會，併此敘明。
三、綜上所述，本件增建部分既已附合於原建物，而由原建物之所有權人即訴外人李
    蔣士珍取得增建部分之所有權，則原告主張其為所有權人，及增建部分之面積遠
    大於該一六三六號建物之面積，法院不可以將非法性建築物面積大於合法性建築
    物之面積加以拍賣等語，顯不足採信，其提起本件第三人異議之訴，為無理由，
    應予駁回。
四、本件事證已臻明確，兩造其餘主張、陳述及所提證據，經本院審酌，核與判決結
    果不生影響，爰不逐一論述，併予敘明。
據上論結，本件原告之訴為無理由，依民事訴訟法第四百三十六條第二項、第七十八
條，判決如主文。
中      華      民      國    九十二    年     十一     月     十一     日
                                      民事庭法      官    黃建都
正本係照原本作成。
如對本判決上訴，須於判決送達後廿日內向本院提出上訴狀。
中      華      民      國    九十二    年     十一     月     十一     日
                                            法院書記官    張茹茵


司法院資訊處製作；財團法人民間司法改革基金會備份。
